臺灣臺中地方法院民事判決
110年度勞訴字第140號
原      告  吳朕    

訴訟代理人  何志揚律師(法律扶助)
被      告  威儀保全股份有限公司

法定代理人  林立    
訴訟代理人  謝政翰律師
複代理人    林宗諺律師
上列當事人間請求給付資遣費等事件，本院於民國111年7月5日
言詞辯論終結，判決如下：
    主  文
一、被告應給付原告新臺幣玖仟零陸拾伍元及自民國一百一十年
    六月十一日起至清償日止，按週年利率百分之五計算之利息
    。
二、被告應提繳新臺幣壹萬壹仟陸佰玖拾肆元至原告設於勞動部
    勞工保險局之勞工退休金個人專戶。
三、原告其餘之訴駁回。
四、訴訟費用由被告負擔五分之一，餘由原告負擔。
五、本判決第一項得假執行；但被告如以新臺幣玖仟零陸拾伍元
    為原告預供擔保，得免為假執行。
六、本判決第二項得假執行；但被告如以新臺幣壹萬壹仟陸佰玖
    拾肆元為原告預供擔保，得免為假執行。
    事實及理由
壹、程序方面：
一、按勞動事件以勞工為原告者，由被告住所、居所、主營業所
    、主事務所所在地或原告之勞務提供地法院管轄；勞動事件
    之第一審管轄合意，如當事人之一造為勞工，按其情形顯失
    公平者，勞工得逕向其他有管轄權之法院起訴，勞動事件法
    第6條第1項前段、第7條第1項前段分別定有明文。本件係勞
    工為原告，雖兩造僱用合約約定以臺灣臺北地方法院為第一
    審管轄法院（見本院卷㈠第173頁），惟依首揭法條，其合意
    管轄對勞工顯失公平者，勞工得逕向其他有管轄權之法院起
    訴。查本件原告最後勞務提供地在臺中市梧棲區，原告依法
    向有管轄權之本院提起本件訴訟，自屬合法，合先敘明。
二、按訴狀送達後，原告不得將原訴變更或追加他訴，但擴張或
    減縮應受判決事項之聲明者，不在此限，民事訴訟法第255
    條第1項第3款定有明文。本件原告於民國110年8月30日具狀
    變更聲明為：㈠被告應給付原告新臺幣（下同）93,357元，
    及自起訴狀繕本送達翌日起至清償日止，按週年利率百分之
    5計算之利息。㈡被告應開立非自願離職證明書予原告。㈢被
    告應提繳11,694元至原告設於勞動部勞工保險局之勞工退休
    金個人專戶（下稱勞退專戶）（見本院卷㈠第225頁），核屬
    減縮應受判決事項之聲明，揆諸前開說明，應予准許。
貳、實體方面：
一、原告主張：原告自108年6月6日起受僱於被告，派駐三中港
    奧特萊斯股份有限公司，擔任保全人員，每月工資36,700元
    。嗣原告於109年11月24日上班途中不慎跌倒，受有下頷鈍
    傷、頸部挫傷、右上唇擦傷、右側膝部擦傷、左側小腿擦傷
    等職業傷害。然被告高薪低報，且未補償職業災害，違反勞
    工法令，原告乃依勞動基準法（下稱勞基法）第14條第1項
    第6款規定，以起訴狀繕本送達向被告為終止勞動契約之意
    思表示，並請求如下：
　　⒈資遣費：原告於勞動契約終止前6個月之平均工資為29,067
      元，依勞工退休金條例（下稱勞退條例）第12條第1項規
      定，被告應給付原告資遣費24,223元。
　　⒉國定假日工資：原告於108、109年度共有15日國定假日出
      勤未休，而原告每日工時為12小時，被告僅以10小時計算
      加倍工資，尚應給付差額8,007元。
　　⒊特別休假工資：原告於任職期間共有10日特別休假，被告
      未足額發給工資，尚應給付差額6,657元。
　　⒋職業災害補償：原告自109年11月24日起至110年1月31日止
      因職業災害不能工作，被告應按原告原領工資數額予以補
      償，扣除勞保給付及保險理賠後，被告尚應補償原領工資
      54,470元。
　　⒌非自願離職證明書：原告業依勞基法第14條第1項第6款規
      定，終止兩造間之勞動契約，即符合就業保險法（下稱就
      保法）所稱之非自願離職，原告自得依就保法第11條、第
      25條規定，請求被告發給非自願離職之證明。
　　⒍提繳勞工退休金：被告未足額提繳勞工退休金，被告應提
      繳差額11,694元至原告之勞退專戶。
　　為此，爰依勞退條例第12條第1項、第31條第1項、勞基法第
    38條第1項、第4項、第39條、第59條第2款、就保法第11條
    第3項、第25條規定提起本件訴訟等語，並聲明：如前述變
    更後聲明。
二、被告則以：兩造係依保全業之保全人員工作時間審核參考指
    引、適用勞基法第84條之1工作者之工資相關規定，約定以
    基本工資按月計酬，則被告以基本工資投保勞工保險及提繳
    勞工退休金，並按此計算職業災害補償，於法有據；況原告
    於到職時即知悉薪資之計算方式，已超過勞基法第14條第2
    項所定之30日除斥期間，自不得執此主張終止勞動契約。且
    勞工保險局於110年3月22日核定職業傷害傷病給付後，被告
    多次要求原告返回上班未果，遂於110年4月22日以勞基法第
    12條第1項第6款規定終止兩造間勞動契約，故原告請求被告
    給付資遣費及開立非自願離職證明書，均屬無據。又兩造約
    定每月正常工時為240小時，每日正常工時為10小時，每日
    得延長工時2小時，故被告以每日正常工時10小時計算國定
    假日工資、特別休假工資，應屬合法。另原告不能工作之期
    間僅有21日，已由勞保給付及保險理賠獲得補償等語，資為
    抗辯，並聲明：㈠原告之訴駁回。㈡如受不利判決，願供擔保
    請准宣告免為假執行。
三、本件原告主張自108年6月6日起受僱於被告，派駐三中港奧
    特萊斯股份有限公司，擔任保全人員，於109年11月24日上
    班途中不慎跌倒，受有前開職業傷害等情，業據其提出勞工
    保險被保險人投保資料表、清泉醫院診斷證明書、存摺內頁
    、薪資條為證（見本院卷㈠第37至49、63頁），且為被告所
    不爭執，自堪信為真實。
四、原告另主張其已依勞基法第14條第1項第6款規定終止兩造間
    勞動契約，被告應給付原告資遣費、國定假日工資、特別休
    假工資、非自願離職證明書，且應提繳退休金至原告之勞退
    專戶等節，則為被告所否認，並以前詞置辯。茲分述如下：
　㈠資遣費及非自願離職證明書部分：
　　按雇主違反勞動契約或勞工法令，致有損害勞工權益之虞者
    ，勞工固得不經預告終止契約，惟應自知悉其情形或損害結
    果之日起，30日內為之，此觀勞基法第14條第1項第6款、第
    2項規定即明。本件原告於110年1月26日申請勞工保險被保
    險人投保資料表（見本院卷㈠第27至39頁），而勞工保險局
    係於110年3月22日核定傷病給付（見本院卷㈠第181至182頁
    ），縱原告認被告高薪低報等有違反勞工法令情事，依上開
    規定，原告應自各該日起30日內向被告為終止勞動契約之意
    思表示，方屬合法。惟原告以起訴狀繕本送達被告即110年6
    月10日，作為向被告終止勞動契約之意思表示，有本院送達
    證書1紙在卷可稽（見本院卷㈠第91頁），顯已逾30日之除斥
    期間，是其終止勞動契約於法不合，不生效力。從而，原告
    依勞基法第14條第1項第6款、勞退條例第12條第1項規定，
    請求被告給付資遣費24,223元；另依就保法第11條、第25條
    規定，請求被告開立非自願離職證明書，均屬無據。
  ㈡國定假日工資部分：
　⒈按內政部所定應放假之紀念日、節日、勞動節及其他中央主
    管機關指定應放假日，均應休假；又第三十七條所定之休假
    ，工資應由雇主照給。雇主經徵得勞工同意於休假日工作者
    ，工資應加倍發給，勞基法第37條、第39條分別定有明文。
    次按經中央主管機關核定公告之下列工作者，得由勞雇雙方
    另行約定，工作時間、例假、休假、女性夜間工作，並報請
    當地主管機關核備，不受第30條、第32條、第36條、第37條
    、第49條規定之限制。一、監督、管理人員或責任制專業人
    員。二、監視性或間歇性之工作。三、其他性質特殊之工作
    。前項約定應以書面為之，並應參考本法所定之基準且不得
    損及勞工之健康及福祉，勞基法第84條之1亦有明文。查原
    告任職於被告期間係為保全人員，兩造簽有依上開勞基法第
    84條之1工作時間之保全人員約定書，且該約定書業經宜蘭
    縣政府同意核備在案乙情，為原告不爭執，並有被告提出之
    保全人員約定書（下稱系爭約定書）及宜蘭縣政府函文在卷
    可佐（見本院卷㈠第277至279頁），觀之上開約定書內容乃
    係針對工作時間、例假休假日之移調與協商排定、工資及加
    班費計算等事項之約定，足認兩造所簽訂之系爭約定書，其
    目的無非係考量原告擔任保全巡邏勤務及突發狀況處理之工
    作，因其工作特性有輪班之必要，而排除勞基法第30條（基
    本工時）及第32條（延長工時）、第36條（例假）及第37條
    （休假）之限制，俾與原告約定較長之正常工作時間及符合
    雙方需求之例休假日。
　⒉查系爭約定書第4條第1項約定：「…工作時間事先以班表排定
    之」、第6條第1項約定：「…乙方（即原告）同意甲方（即
    被告）以排班方式將例假日、其他應放假日排訂於輪值表中
    」（見本院卷㈠第277頁）。則依兩造所約定之工作時間，原
    告於任職期間實有可能適遇上開應放假日而休假或上班之情
    形，然原告並未明確說明及舉證其在任職期間於兩造已約定
    之放假日出勤之明確日期及日數，即概括請求被告給付其任
    職期間全部應放假日之加倍工資，洵屬無據。況輪班者，必
    須在假日上班，而其放假日則可能在週一至週五間，此係輪
    班制工作之性質使然，輪班者自不得以其假日上班而主張加
    倍發給假日工作之薪資，卻忽略其於通常上班期日放假之事
    實。原告既已同意「工作時間事先以班表排定之」之輪值表
    及排定其例休假日而受僱，自應受前開契約約定之拘束。
　⒊是以，原告依上開輪休制度排班，輪班範圍外部分始為原告
    之例、休假日，要非六、日或國定假日均為固定之例休假日
    。故原告依輪值表於國定假日值班，自非屬勞基法第39條所
    定之「假日加班」，被告自無庸加倍給付工資。從而，原告
    依勞基法第39條規定，請求被告給付國定假日出勤應發給之
    加倍工資差額8,007元，為無理由。
  ㈢特別休假工資部分：
　　依系爭約定書第4條第1項約定：「各輪班保全人員每日正常
    工時為10小時，每日正常工時連同延長工時不得超過12小時
    」（見本院卷㈠第277頁），原告1日之正常工作時間為10小
    時，被告據此以平日每小時工資額計算原告之特別休假工資
    ，自係符合兩造前述之約定內容，原告請求特別休假工資差
    額6,657元，難認正當。
　㈣職業災害補償部分：
　⒈按勞工因遭遇職業災害而致死亡、失能、傷害或疾病時，雇
    主應依下列規定予以補償。但如同一事故，依勞工保險條例
    或其他法令規定，已由雇主支付費用補償者，雇主得予以抵
    充之：二、勞工在醫療中不能工作時，雇主應按其原領工資
    數額予以補償。但醫療期間屆滿二年仍未能痊癒，經指定之
    醫院診斷，審定為喪失原有工作能力，且不合第3款之失能
    給付標準者，雇主得一次給付四十個月之平均工資後，免除
    此項工資補償責任，勞基法第59條第2款定有明文。
　⒉依據勞工保險局110年3月22日保職簡字第109021230405號函
    （見本院卷㈠第181至182頁），核定109年11月24日至109年1
    1月30日及109年12月2日至109年12月15日共21日符合勞工保
    險條例第34條所定「不能工作」之情形，該核定係經勞工保
    險局特約專科醫師依據原告之病歷資料所為之判斷，故對原
    告不能工作日數之判斷，應有學理及臨床診斷基礎，堪認為
    可採，則原告於109年11月24日至109年11月30日及109年12
    月2日至109年12月15日共21日均為不能工作之醫療期間，逾
    此部分之期間，原告並未舉證以實其說，難認有據。
　⒊又按本法第五十九條第二款所稱原領工資，係指該勞工遭遇
    職業災害前一日正常工作時間所得之工資。其為計月者，以
    遭遇職業災害前最近一個月正常工作時間所得之工資除以三
    十所得之金額，為其一日之工資，勞動基準法施行細則第31
    條第1項定有明文。查原告於遭遇職業災害前最近1個月正常
    工作時間所得之工資為36,753元，有原告所提薪資條在卷可
    證（見本院卷㈠第63頁），依前開說明，以原告遭遇職災前
    最近1個月正常工作時間所得之工資除以30所得之金額，為
    其1日之工資計為1,225元（計算式：36,753÷30＝1,225，元
    以下四捨五入）。則其21日不能工作之工資補償金額應為25
    ,725元（計算式：1,225×21＝25,725）。
　⒋然被告於僱用原告時已為原告支付費用投保勞工保險及意外
    險，且原告前已向勞工保險局及南山人壽保險股份有限公司
    領得不能工作期間之原有薪資給付9,996元及6,664元（見本
    院卷㈠第181至182、203頁），共16,660元（計算式：9,996＋
    6,664＝16,660），自屬被告已支付費用而補償原告，則該已
    補償之金額，依勞基法第59條但書規定，當得予以抵充，故
    原告得請求之工資補償25,725元經抵充16,660元後，被告尚
    應給付原告9,065元（計算式：25,725－16,660＝9,065），原
    告逾此部分之請求，則屬無憑。
　㈤提繳勞工退休金部分：
　  按雇主應為適用勞退條例之勞工，按月提繳退休金，儲存於
    勞工保險局設立之勞工退休金個人專戶。雇主每月負擔之勞
    工退休金提繳率，不得低於勞工每月工資百分之6，勞退條
    例第6條第1項、第14條第1項定有明文。依同條例第31條第1
    項規定，雇主未依該條例之規定按月提繳或足額提繳勞工退
    休金，致勞工受有損害者，勞工得向雇主請求損害賠償。該
    專戶內之本金及累積收益屬勞工所有，僅於未符合同條例第
    24條第1項所定請領退休金規定之前，不得領取。是雇主未
    依該條例之規定，按月提繳或足額提繳勞工退休金者，將減
    損勞工退休金專戶之本金及累積收益，勞工之財產受有損害
    ，自得依該條例第31條第1項規定請求損害賠償；於勞工尚
    不得請領退休金之情形，亦得請求雇主將未提繳或未足額提
    繳之金額繳納至其退休金專戶，以回復原狀（最高法院101
    年度台上字第1602號判決意旨參照）。查被告依適用勞基法
    第84條之1工作者之工資相關規定，計算原告各年度月工資
    額既為35,613元、36,691元及37,000元（見本院卷㈠第157至
    158頁），則原告受僱於被告期間，被告應依原告每月工資
    ，按勞工退休金月提繳分級表，每月為原告提繳退休金，然
    被告並未按月足額提繳，故原告請求被告提繳11,694元之退
    休金〔計算式：（36,300×6%×6.8）＋（38,200×6%×12）＋（38
    ,200×6%×1.8）－（9,425＋25,092＋229）＝11,694元〕，自屬有
    據，應予准許。
五、綜上所述，原告依勞基法第59條第2款規定，請求被告給付9
    ,065元，及自起訴狀繕本送達翌日即110年6月11日（見本院
    卷㈠第91頁）起至清償日止，按週年利率百分之5計算之利息
    ；另依勞退條例第31條第1項規定，請求被告提繳11,694元
    至原告之勞退專戶，為有理由，應予准許。逾此範圍之請求
    ，為無理由，應予駁回。
六、本件係就勞工之給付請求，為雇主敗訴之判決，依勞動事件
    法第44條第1項規定，應依職權宣告假執行，並依同條第2項
    規定，職權宣告被告預供擔保後，得免為假執行。
七、本件事證已臻明確，兩造其餘攻擊防禦方法及證據，核與判
    決之結果不生影響，爰不一一論列，併此敘明。
八、訴訟費用負擔之依據：民事訴訟法第79條。
中　　華　　民　　國　　111 　年　　8 　　月　　9 　　日
                  勞動法庭    法  官  董惠平
正本係照原本作成。
如對本判決上訴，須於判決送達後20日內向本院提出上訴狀。如
委任律師提起上訴者，應一併繳納上訴審裁判費。
中　　華　　民　　國　　111 　年　　8 　　月　　9 　　日
                              書記官  劉雅玲